臺灣高等法院刑事判決
上　訴　人
即　被　告　丁○○
指定辯護人　義務辯護人　楊嘉馹律師
上列上訴人因殺人未遂等案件，不服臺灣士林地方法院94年度訴
字第316號，中華民國 94年7月5日第一審判決（起訴案號：臺灣
士林地方法院檢察署94年度偵字第3230號），提起上訴，本院判
決如下：
    主  文
原判決關於連續殺人未遂部分撤銷。
丁○○連續殺人未遂，累犯，處有期徒刑拾參年，扣案之鐮刀壹
把沒收。
其餘上訴駁回。
第二項與前項所處之刑應執行有期徒刑拾參年肆月，扣案之鐮刀
壹把沒收。
    事  實
一、丁○○曾於民國86年間，因違反肅清煙毒條例、麻醉藥品管
    理條例等案件，經臺灣臺中地方法院以86年度訴字第2254號
    判決分別判處有期徒刑2年、5月，應執行有期徒刑2年4月確
    定，於89年9月18日執行完畢。另於91 年間因違反麻醉藥品
    管理條例案件，經本院判處有期徒刑6月確定，於92年5 月9
    日易科罰金執行完畢。
二、丁○○與王雅慧原為夫妻，於 94年2月14日離婚，乙○○、
    甲○○○為王雅慧之父母，丙○○為王雅慧之胞弟，乙○○
    、甲○○○、丙○○分別為丁○○之前岳父、前小舅子，丁○○與乙○○、甲○○○、丙○○分別曾具有直系姻親及曾
    為4親等以內之旁系姻親，為家庭暴力防治法第3條第3 款、
    第4 款所稱之家庭成員。丁○○自與王雅慧離婚後，仍屢屢
    欲挽回其與王雅慧間之婚姻，多次前往乙○○、甲○○○位
    於臺北市南港區○○○路○段70巷5弄31號之住處吵鬧，因而
    與乙○○1家時有爭執。於94年3月10日上午10時10分許，丁○○因當日稍早在臺北市南港區玉成公園附設網球場與乙○○又生衝突，心有未甘，竟萌生殺人之概括犯意，先搭乘不
    知情之張錦才所駕駛之營業用小客車，委請張錦才幫忙注意
    附近有無五金行，於臺北市○○區○○路18號裕豐五金行購
    買長約一尺半之割草用長柄鐮刀1 把（非槍砲彈藥刀械管制
    條例列管之刀械）後，丁○○獨自一人遂在乙○○夫婦前揭
    住處附近下車，前往乙○○前揭住處，適乙○○、甲○○○
    正在客廳準備泡茶，丁○○即持前揭購得之鐮刀猛力砍殺乙○○之後頸部、後背及頭部，甲○○○見狀上前抱住丁○○
    欲制止其行為，亦遭丁○○砍殺其頭部及後背部，丁○○並
    喝令乙○○夫婦跪下，要求乙○○夫婦須向他人稱是2 人互
    砍所致，乙○○、甲○○○不得已應允，詎丁○○又持前揭
    鐮刀砍殺乙○○之腿部，甲○○○情急向前抱住丁○○， 2
    人拉扯至屋外，丁○○因見有路人觀看，終停止其砍殺行為
    ，乙○○因而受有頭面部左耳處撕裂傷1公分及5公分；頸肩
    部撕裂傷20公分、10公分、5公分、10公分；右手部撕裂傷9
    公分；左大腿部撕裂傷4公分、6公分；背部深撕裂傷40公分
    等傷害，甲○○○則受有頭部後方撕裂傷15公分及頸部20公
    分、肩部10公分撕裂傷等傷害，乙○○、甲○○○夫婦2 人
    自行前往台北市立聯合醫院忠孝院區急救，始倖免於死。丁○○行兇後即將前揭鐮刀棄置於隔壁之花圃，旋乘乙○○夫
    婦外出就醫之際，又另行起意，意圖為自己不法之所有，竊
    取乙○○停放於前揭住處外之車號CN-1940 號自小客車後，
    附載其女兒黃０芳（92年5 月間生）逃離現場。丁○○駕車
    離開前揭竊案現場後，行經臺北市○○區○○路105 號時，
    途遇接獲醫院通知正欲趕赴醫院之丙○○，丙○○見丁○○
    駕駛其父乙○○之車輛，丁○○臉上復滿佈鮮血，懷疑乙○○遭砍傷係丁○○所為，乃上前欲搶回車鑰匙，丁○○為求
    順利脫逃，竟承前殺人之概括犯意，連續4、5次加足油門倒
    車欲衝撞丙○○，幸因丙○○閃避得宜，始未得逞。丁○○
    繼續駕車駛離，並以電話與王雅慧之三姐王榆萱相約於臺北
    縣中和市○○路上之加油站會合，再與王雅慧相約於臺北市
    南港區○○路雨竹亭泡沫紅茶店見面，嗣於同日下午1時 48
    分許，為埋伏在該處之臺北市政府警察局南港分局（下稱南
    港分局）員警當場查獲，警方並在乙○○住處隔壁之花圃扣
    得丁○○所有供犯罪用之鐮刀1把。
三、案經臺北市政府警察局南港分局報請臺灣士林地方法院檢察
    署檢察官偵查起訴。
    理  由
一、訊據被告丁○○固坦承於上揭時、地連續持預購之鐮刀砍殺
    乙○○及竊走汽車，駕車倒車欲衝撞丙○○等事實，惟辯稱
    ：當時伊並未要求乙○○、甲○○○夫婦下跪並須向他人稱
    是二人互砍所致等情。又伊僅記得有砍了乙○○一、二刀。
    當時甲○○○並沒有抱住伊，她當時是抱住乙○○。伊沒有
    砍殺甲○○○之頭部及後背部，只有砍乙○○。至於倒車撞
    丙○○乙節，因當時丙○○要打伊，伊沒有下車，當時伊的
    車窗都是開著的，伊有倒車四、五次，那是因為丙○○一直
    拿安全帽打伊，用腳踢、用手打伊，伊女兒就在旁邊，伊才
    倒車等語。
二、惟查被告如何於上揭時、地購買鐮刀1 把後，即前往乙○○
    夫婦住處，連續砍殺乙○○之後頸部、後背、腿部及頭部，
    砍殺甲○○○之頭部及後背部，旋又竊取乙○○停放於前揭
    住處外之車號CN-1940 號自小客車後逃離現場，駕車行經臺
    北市○○區○○路105號時，途遇丙○○，復連續4、5 次加
    足油門倒車欲衝撞丙○○等事實，業據被告於原審審理時坦
    承不諱，經核與證人即告訴人乙○○、甲○○○於偵查時結
    證其等遭被告持刀砍殺之情節、證人即告訴人丙○○於偵查
    時結證其遭被告駕車連續倒車衝撞等情節相符，並經證人張
    錦才於偵查時結證稱其於 94年3月10日上午搭載被告購買鐮
    刀等情、證人王榆萱於偵查時就被告為警查獲經過等情結證
    明確，且有乙○○、甲○○○受傷之照片9 幀、受傷後就醫
    之驗傷診斷書2紙、乙○○之診斷證明書1紙、台北市政府警
    察局南港分局同德派出所贓物認領保管收據1 紙及公路監理
    電子閘門車號查詢汽車車籍表1 紙等附卷可稽，復有扣案之
    鐮刀1 把可資佐證。而被告於前揭時、地駕車連續倒車欲衝
    撞丙○○之事實，亦有現場照片影本5 張、三立新聞台之現
    場錄影光碟1片、錄影帶1捲及檢察事務官94年5月3日勘驗筆
    錄1 份卷為憑。被告前開自白核與事實相符，自堪採信。被
    告於本院審理時辯稱當時伊僅砍了乙○○一、二刀，並未砍
    殺甲○○○，亦未要求乙○○、甲○○○夫婦下跪並須向他
    人稱是二人互砍所致等語，然其所辯非但與原審所供不符，
    且與其於本院準備程序時所供：伊有前往乙○○前揭住處，
    持上開購得之鐮刀猛力砍殺乙○○之後頸部、後背及頭部以
    及在甲○○○上前抱住伊欲制止伊行為時，亦遭伊砍殺頭部
    及後背部等情不諱；以及有關是否喝令乙○○夫婦跪下，要
    求乙○○夫婦須向他人稱是2 人互砍所致等情，伊已不記得
    了（本院 94年8月19日準備程序筆錄）等語已不相符。至於
    倒車衝撞丙○○之事實，被告雖辯稱因為丙○○一直拿安全
    帽打伊，用腳踢、用手打伊，伊女兒就在旁邊，伊才倒車等
    語。然查被告於原審審理時即供承：「（你看到丙○○時，
    為什麼要倒車撞他﹖）要殺他，因為車可以撞死人。（你當
    時是想殺誰﹖）殺他們全家與我自己」等語（94年6月21 日
    審判筆錄）。顯見被告當時即有殺害乙○○全家人包括丙○○在內之意，其嗣後翻供所辯係避就之詞，核不足採。
三、查扣案被告持以砍殺乙○○、甲○○○二人之鐮刀，長約一
    尺半，其刀柄係木頭製，刀柄甚長，刀刃為金屬製品，質地
    堅硬，有照片在卷可證；而頭部、頸部、背部係人體要害之
    一，以鐮刀猛刺人體頭部、頸部、背部，足以令人死亡，為
    一般人所明知，被告為青壯之人，自為其所明知，竟仍持鐮
    刀往告訴人乙○○、甲○○○之頭部、頸部、肩部、背部連
    砍多刀，造成乙○○受有頭面部左耳處撕裂傷1公分及5公分
    ；頸肩部撕裂傷20公分、10公分、5公分、10 公分；右手部
    撕裂傷9公分；左大腿部撕裂傷4公分、6 公分；背部深撕裂
    傷40公分等傷害，甲○○○則受有頭部後方撕裂傷15公分及
    頸部20公分、肩部10公分撕裂傷，足見其下手之重、用力之
    猛，且於刺殺後又不顧被害人之傷勢，顯見被告於實施加害
    行為之時，即有使人喪失生命之殺人故意至為灼然。又上開
    車號CN-1940 號自小客車係乙○○所有，被告行兇後乘乙○○外出就醫之際，未經同意擅自駕駛該車離去，顯然係臨時
    起意，意圖為自己不法所之所有而為，被告於本院辯稱伊是
    要帶女兒去我朋友守靈的地方而駕駛該車云云，無非卸責之
    詞，核不足採。再駕駛小客車高速倒車衝撞人，足以剝奪人
    之生命甚為明顯，當為被告主觀上所能預見，被告竟開車倒
    車四、五次衝撞丙○○，被告主觀上有殺害乙○○、甲○○○、丙○○三人之犯意甚明。再參以被告於原審審理時自承
    ：當時想殺他全家等語（見原審卷第 94年6月21日審判筆錄
    ）。而證人王雅慧於偵查時亦結證稱：被告之前打電話給伊
    ，要伊回去，伊因為開庭，被告即向伊說「一定要我把小芳
    芳及你爸媽砍死」等語相符（見偵卷第156 頁），足見被告
    係基於概括之犯意，欲連續殺人至為明顯。本件事證明確，
    被告犯行堪以認定。
四、按被告丁○○與乙○○、甲○○○之女王雅慧曾為夫妻，被
    告與乙○○、甲○○○、丙○○分別曾具有直系姻親及曾為
    4親等以內之旁系姻親，為家庭暴力防治法第3條第3款、第4
    款所稱之家庭成員。核被告所為，係犯刑法第 271條第2項、
    第1項之殺人未遂罪及第320 條第1項之竊盜罪。被告已著手
    於殺人行為之實施，因被害人乙○○、甲○○○經赴醫急救
    始倖免於死，被害人丙○○閃避得宜，始未遭撞及，而均未
    生死亡之結果，為未遂犯，爰依刑法第26條前段之規定，按
    既遂犯之刑度減輕其刑。又被告先後對乙○○、甲○○○、
    丙○○之殺人未遂犯行，時間緊接，觸犯構成要件相同之罪
    名，顯係基於概括之犯意為之，為連續犯，應依刑法第56條
    之規定，以一罪論，並加重其刑（本行為死刑、無期徒刑部
    分依法不得加重）。末查被告係先持刀砍向告訴人乙○○，
    待其受傷後，告訴人甲○○○見狀始抱住被告，甲○○○繼
    而同遭被告攻擊，詳如前述，是被告前後2 次犯行，時間上
    得為區隔，應非一行為所為，而係2 行為之連續犯，檢察官
    起訴意旨認係想像競合犯，容有誤會，併予敘明。被告所犯
    上開連續殺人未遂及竊盜罪2 罪間，犯意各別，罪名不同，
    應予分論併罰。被告曾於86年間，因違反肅清煙毒條例、麻
    醉藥品管理條例等案件，經法院分別判處有期徒刑2 年、5
    月，應執行有期徒刑2年4月確定，於 89年9月18日執行完畢
    ，另於91年間因違反麻醉藥品管理條例案件，經本院判處有
    期徒刑6月確定，於 92年5月9日易科罰金執行完畢，此有本
    院被告全國前案紀錄表存卷可按，其於前案執行完畢後， 5
    年內再犯本件有期徒刑以上之殺人未遂及竊盜之罪，均為累
    犯，除殺人未遂罪部分之死刑、無期徒刑依法不得加重外，
    其餘法定本刑部分均加重其刑，殺人未遂部分遞予加重其刑
    ，殺人而未遂部分依既遂之刑減輕部分，並先加後減之。
五、原審就被告所犯竊盜罪部分，認被告罪證明確，援引刑法第
    320條第1項、第47 條，罰金罰鍰提高標準條列第1條前段之
    規定，並審酌被告犯罪之動機、目的、手段、所生之危害、
    犯罪後之態度等一切情狀，量處有期徒刑五月，原審認事用
    法，均無不合，被告提起上訴，其猶執陳詞辯稱伊是要帶女
    兒去我朋友守靈的地方而駕駛該車云云，此部分其上訴無理
    由，應予駁回。
六、原審就被告所犯連續殺人未遂罪部分，認被告罪證明確，予
    以論罪科刑，固非無見，惟按殺人與傷害之區別，自以有無
    殺意為斷，審理事實之法院，應就案內一切證據，詳查審認
    ，視其犯罪之動機、殺傷之次數、所殺傷部位、傷勢程度、
    犯後態度等綜合判斷，俾為認定。查本件告訴人乙○○、甲○○○二人被砍殺後造成乙○○受有頭面部左耳處撕裂傷 1
    公分及5公分；頸肩部撕裂傷20公分、10公分、5公分、10公
    分；右手部撕裂傷9公分；左大腿部撕裂傷4公分、6 公分；
    背部深撕裂傷40公分等傷害，甲○○○則受有頭部後方撕裂
    傷15公分及頸部20公分、肩部10公分撕裂傷，有受傷之照片
    9幀、受傷後就醫之驗傷診斷書2紙、乙○○之診斷證明書 1
    紙等在卷可按。原判決就被告連續砍殺乙○○、甲○○○二
    人所造成受傷之情形，未予明確記載，自有未當。被告提起
    上訴，其猶執陳詞辯稱：伊沒有砍殺甲○○○之頭部及後背
    部，只有砍乙○○。又因當時丙○○一直拿安全帽打伊，用
    腳踢、用手打伊，伊女兒就在旁邊，伊才倒車衝撞丙○○等
    語，上訴固無理由，惟因原審就此部分既有可議，爰由本院
    將殺人未遂罪部分撤銷改判，並審酌被告不顧被害人為其前
    岳父母及舅子之身分，仍率然持刀砍殺、駕車追撞，有違倫
    常，且其砍殺乙○○、甲○○○二人之際，尚喝令其前岳父
    母乙○○夫婦跪下，要求乙○○夫婦須向他人稱是2 人互砍
    所致，其惡性重大，處刑自不宜寬縱，另審酌被告迄未與告
    訴人等達成民事和解，犯罪後於原審固坦承犯罪，惟於本院
    審理時仍飾詞狡辯，且告訴人乙○○、甲○○○夫婦於本院
    準備程序時到庭仍陳述無法原諒被告之意（見本院 94年8月
    19日準備程序筆錄）。足見被告尚無真心悔意等一切情狀，
    仍量處同原審之刑如主文第2 項所示，並與前揭竊盜罪上訴
    駁回部分所處之刑合併定其應執行刑如主文第4 項所示，以
    資懲儆。
七、扣案之長柄鐮刀1 把，係被告所有供犯罪所用之物，業據被
    告自承在卷，爰依刑法第38條第1項第2款，宣告沒收。
八、據上論斷，應依刑事訴訟法第369條第1項前段、第364 條、
    第368 條、第299條第1項前段，刑法第56條、第271條第2項
    、第1項、第320條第1項、第26條前段、第38條第1項第2 款
    、第47條、第51條第5款，判決如主文。
本案經檢察官劉靜婉到庭執行職務。
中　　華　　民　　國　　94　　年　　10　　月　　6 　　日
　　　　　　　　　刑事第十庭審判長法　官  陳正雄
　　　　　　　　　　　　　　　　  法　官  許宗和
　　　　　　　　　　　　　　　　  法　官  許錦印
以上正本證明與原本無異。
如不服本判決，應於收受送達後十日內向本院提出上訴書狀，其
未敘述上訴之理由者並得於提起上訴後十日內向本院補提理由書
（均須按他造當事人之人數附繕本）。
                                  書記官  楊妙恩
中　　華　　民　　國　　94　　年　　10　　月　　12　　日
附錄本案論罪科刑法條全文：
中華民國刑法第271 條第2 項、第1 項：
殺人者，處死刑、無期徒刑或十年以上有期徒刑。
前項之未遂犯罰之。
預備犯第1 項之罪者，處二年以下有期徒刑。
中華民國刑法第320 條第1 項：
意圖為自己或第3 人不法之所有，而竊取他人之動產者，為竊盜
罪，處五年以下有期徒刑、拘役或五百元以下罰金。
意圖為自己或第3 人不法之利益，而竊佔他人之不動產者，依前
項之規定處斷。
前二項之未遂犯罰之。
